【裁判字號】    98,台上,1307
【裁判日期】    980312
【裁判案由】    違反毒品危害防制條例等罪
【裁判全文】
最高法院刑事判決            九十八年度台上字第一三０七號
上  訴  人  甲○○
            乙○○
上列上訴人等因違反毒品危害防制條例等罪案件，不服台灣高等
法院中華民國九十七年十二月二日第二審判決（九十七年度上訴
字第四七八六號，起訴案號：台灣新竹地方法院檢察署九十七年
度偵字第五七四號【原判決誤載為第二０五四號】），提起上訴
，本院判決如下：
    主  文
上訴駁回。
    理  由
按刑事訴訟法第三百七十七條規定：上訴於第三審法院，非以判
決違背法令為理由，不得為之；是提起第三審上訴，應以原判決
違背法令為理由，係屬法定要件；如果上訴理由書狀並未依據卷
內訴訟資料，具體指摘原判決不適用何種法則或如何適用不當，
或所指摘原判決違法情事，顯與法律規定得為第三審上訴理由之
違法情形，不相適合時，均應認其上訴為違背法律上之程式，予
以駁回。本件原判決撤銷第一審不當之科刑判決，改判就上訴人
甲○○、乙○○所犯各罪均分別依刑法第五十九條酌減其刑後，
分別論處甲○○共同販賣第一級毒品九罪（均處有期徒刑十五年
）、販賣第一級毒品四罪（均處有期徒刑十五年）及販賣第二級
毒品未遂一罪（處有期徒刑二年）等罪刑（應執行有期徒刑二十
一年）；乙○○共同販賣第一級毒品九罪罪刑（均處有期徒刑十
五年，應執行有期徒刑十八年）。甲○○之上訴意旨略稱：甲○
○對所犯各罪均坦承不諱，案發後又係自行投案，配合警方製作
筆錄，祇因年少無知誤觸法網，竟受如此重刑懲處，是否太苛？
而原審未傳喚本案相關證人到庭審理，致未就有利於甲○○之證
據加以調查，亦難令人干服。又原審判決後，甲○○家中已無資
力委任律師為其辯護，懇請鈞院自行引用相關法條案例，為甲○
○調查有利之證據，予其一自新之機會。乙○○之上訴意旨略稱
：（一）乙○○與甲○○係同居男女朋友關係，渠等雖均染有毒
癮，惟乙○○向有正常職業，收入固定，實無須與男友甲○○共
同販賣毒品牟利，乙○○於警詢時即供稱：祇是替男友甲○○轉
交毒品予萬榮貴、黃孟婷、楊善喻等人，並未向彼等收取金錢等
語，乙○○絕無販賣毒品之行為，縱使乙○○於轉交毒品過程中
，私自賺取少量毒品，亦懇請鈞院姑念乙○○因身染毒癮，始會
有此不當行為，予以從輕量刑之機會。（二）乙○○否認犯罪之
辯解，始終未能獲得原審認同，惟本案證人萬榮貴於第一審已明
白指出販賣毒品之人係甲○○，並非乙○○，足見乙○○被訴之
販賣毒品罪名不能成立。（三）乙○○與本案相關證人萬榮貴、
黃孟婷、楊善喻均係朋友，且同樣身染毒癮，在施用毒品時，或
共同出資購買，或一方出錢購買供大家一起施用，並無販賣情事
；況且證人萬榮貴、黃孟婷、楊善喻等人均明白知悉乙○○販入
毒品之價格，而身染毒癮之人，相互聯絡詢問何處可購買毒品之
事，或央請友人代購毒品，再一同或分別施用，乃平常之事，何
來販賣毒品可言？而上開證人亦均幫乙○○購買過毒品，難道如
此亦構成販賣毒品罪？乙○○經警拘提到案後，男友甲○○即於
翌日自行投案，若其確係涉犯販賣毒品重罪，豈會主動投案？（
四）原審未使乙○○對證人萬榮貴、黃孟婷、楊善喻、陳旭東等
人行使詰問權，即採納該等證人於警詢及偵查中之供述，作為不
利於上訴人判決之基礎，自屬違背法令。（五）毒品危害防制條
例第十七條關於減輕其刑之規定，其立法目的，在利用減刑之寬
典，鼓勵運輸、販賣、吸用或持有毒品之行為人，供出毒品之來
源，藉以擴大防制毒品之成效，使煙毒易於斷絕。故凡觸犯該條
所列舉之罪者，據實指陳其毒品由來之人或地，並因而破案查獲
者，即符合該條得減輕其刑之規定，至其所供毒品由來之人，與
之是否具有共犯關係，並非所問。業經最高法院八十九年度台上
字第一七八號、第三九七０號判決闡敘甚明，乙○○於警詢及偵
查中已供出毒品係自男友甲○○處取得等語，同時亦指出甲○○
之毒品來源係「銘哥」、「大烏龜」張禮鵬，以供警方查緝，於
遭警拘提當日打電話勸說甲○○投案，嗣甲○○即因乙○○勸說
而於隔日向台灣新竹地方法法院檢察署投案，本案因而破獲，乙
○○自應依毒品危害防制條例第十七條之規定減輕其刑，縱令檢
警未能將「銘哥」、「大烏龜」張禮鵬查獲到案，惟乙○○既已
供出毒品來源係甲○○，亦無礙於毒品危害防制條例第十七條之
適用，原判決以：「毒品危害防制條例第十七條規定：犯第四條
第一項之罪，供出毒品來源，因而破獲者，得減輕其刑。其立法
意旨重在鼓勵具體供出其上游販毒者，俾資追查該毒梟前手及其
上游毒品，以杜絕毒品之蔓延與氾濫為目的。乙○○與甲○○係
販賣第一級毒品之共同正犯，甲○○並非乙○○之毒品來源之上
游」，說明乙○○無上開減輕其刑規定之適用，有適用法則不當
及不適用法則之違法。（六）原判決認上訴人等所犯非屬集合犯
，顯與包括一罪集合犯之立法意旨有違，有適用法則不當之違法
各等語。
惟查：原判決綜合卷內證據資料及調查證據之結果，認定上訴人
等分別有其事實欄所載之犯行，已於理由內詳敘其調查證據之結
果及取捨證據認定之理由，並就上訴人等分別於第一審及原審所
持否認犯罪所持之辯解，認均非可採，以及證人萬榮貴於第一審
所為有利於上訴人等之證述，認係事後迴護上訴人等之詞，尚非
可執為有利於上訴人等之認定，分別予以指駁或說明。復說明援
引作為判決基礎之證人萬榮貴、黃孟婷、楊善喻、陳旭東於法務
部調查局新竹縣調查站（下稱新竹縣調查站）之供述，均具有證
據能力所憑之理由（見原判決正本第三頁第二四行至第四頁第三
行）。另又說明認定上訴人等先後共同或單獨販賣第一級毒品予
萬榮貴、黃孟婷、楊善喻等人暨甲○○販賣第二級毒品予陳旭東
確為意圖營利，以及上訴人等先後共同或單獨多次販賣第一級毒
品予萬榮貴等人暨甲○○販賣第二級毒品予陳旭東未遂等行為，
不得認係集合犯，而應分論併罰所憑之證據及其理由（見原判決
正本第九頁第二八行至第十頁第二三行、第十五頁第二四行至第
十六頁第二八行）。復以：「毒品危害防制條例第十七條規定：
犯第四條第一項之罪，供出毒品來源，因而破獲者，得減輕其刑
。其立法意旨重在鼓勵具體供出其上游販毒者，俾資追查該毒梟
前手及其上游毒品，以杜絕毒品之蔓延與氾濫為目的。查乙○○
與甲○○係販賣第一級毒品之共同正犯，業經本院（指原審）認
定如上述，甲○○並非乙○○之毒品來源之上游」，說明乙○○
並無毒品危害防制條例第十七條減輕其刑規定之適用。從形式上
觀察，原判決並無證據調查未盡、不適用法則或適用法則不當等
違背法令之情形。甲○○上訴意旨並未依據卷內訴訟資料，具體
指摘原判決不適用何種法則或如何適用不當；乙○○上訴意旨（
一）、（二）、（三）、（五）、（六）均置原判決事實欄明確
認定及理由內已詳予說明之事項於不顧，徒憑己見，或執原判決
已敘明非可採納之乙○○否認犯罪辯解及證人萬榮貴於第一審之
有利證述，指摘原判決違背法令；或仍執其應依毒品危害防制條
例第十七條規定減輕其刑，以及其先後多次共同販賣第一級毒品
犯行，應論以集合犯等語，指摘原判決有不適用法則及適用法則
不當之違法，俱非合法之第三審上訴理由。至於原審雖未傳喚證
人萬榮貴、黃孟婷、楊善喻、陳旭東等人到庭作證，惟上訴人等
在原審已分別供認：「我有賣給萬榮貴五次，賣黃孟婷及楊善喻
各四次沒錯」、「有時叫乙○○拿下樓去」（甲○○部分，見原
審卷第七五頁背面）、「原審判決所載九次販賣毒品，我是幫甲
○○拿下樓去交給人家的」、「（問：根據妳之前所述，妳參與
販賣第一級毒品共有九次﹖）是」（乙○○部分，見同上卷第七
五頁背面、第七六頁），且未聲請傳喚證人萬榮貴、黃孟婷、楊
善喻、陳旭東等人到庭作證，嗣原審審判長於審判期日詢問上訴
人等及渠等之選任辯護人：「尚有證據請求調查﹖」，渠等又均
答稱：「無」，乙○○上訴意旨（四）及甲○○其他上訴意旨猶
執原審未傳喚證人萬榮貴、黃孟婷、楊善喻、陳旭東等人到庭作
證，予渠等詰問之機會等語，指摘原判決違法，均非依據卷內資
料而為主張。又乙○○於新竹縣調查站固另供稱：「我會臨時想
到叫甲○○跟『烏龜』拿毒品」、「甲○○的老闆有時候會將毒
品放在『阿廖』那邊」、「甲○○去跟綽號『明哥』之男子買的
（指買海洛因毒品），他只有跟『明哥』買」，惟並未指明「阿
廖」、「明哥」、「烏龜」之姓名、年籍、住居所或其他足資辨
別之特徵以供調查，因而查無「阿廖」、「明哥」、「烏龜」其
人，致無毒品危害防制條例第十七條所稱：犯第四條第一項之罪
，供出毒品來源，因而破獲之情事，原判決未依上開規定減輕乙
○○之刑，於法並無不合。乙○○上訴意旨（五）另執上情，認
其有前揭減輕其刑規定之適用等語，指摘原判決有適用法則不當
及不適用法則之違法等語，殊屬誤會。至於本院八十九年度台上
字第一七八號、第三九七０號判決所論述者，乃就個案表示法律
上之見解，並無拘束本案之效力，尚難比附援引。綜上所論，本
件上訴人等之上訴，均屬違背法律上之程式，俱予駁回。又本院
係從程序上分別駁回上訴人等之上訴，甲○○上訴意旨請求本院
自行引用相關法條案例，為其調查有利之證據，並予其自新之機
等語；乙○○之上訴意旨（一）另請求本院姑念其因身染毒癮，
始有此不當行為，而予從輕量刑云云，均無從斟酌，附為指明。
據上論結，應依刑事訴訟法第三百九十五條前段，判決如主文。
中    華    民    國  九十八  年    三    月   十二   日
                      最高法院刑事第八庭
                          審判長法官  林  永  茂
                                法官  吳  昆  仁
                                法官  蘇  振  堂
                                法官  蕭  仰  歸
                                法官  林  立  華
      本件正本證明與原本無異
                                      書  記  官
中    華    民    國  九十八  年    三    月   二十   日
                                                      Ｅ


司法院資訊處製作；財團法人民間司法改革基金會備份。
